臺灣高等法院高雄分院民事裁定
111年度抗字第84號
抗  告  人  台灣自來水公司第七管理處

法定代理人  武經文  
相  對  人  東峰國際建設有限公司

兼法定代理  
人          陳榮雲  
上列抗告人因與東峰國際建設有限公司等人間定暫時狀態處分事
件，對於中華民國111年1月26日臺灣橋頭地方法院110年度全字
第93號所為裁定提起抗告，本院裁定如下：
    主  文
原裁定廢棄。
相對人於第一審之聲請駁回。
第一、二審程序費用由相對人負擔。
    理  由
一、抗告意旨略以：抗告人於民國108年6月19日受理相對人用水
    申請，設計時發現相對人所申請之用戶中有5戶管線需經私
    人土地即高雄市○○區○○段00000地號土地（下稱313-1土地）
    ，乃依自來水法第58條及抗告人營業章程第12條之規定，要
    求相對人出具「使用他人土地同意書」。惟相對人表示暫無
    法取得，基於水電為民生必需品，乃同意相對人先以出具切
    結書方式辦理。抗告人於取得相對人所出具之切結書後即進
    場施作，然於埋設水管時，313-1土地共有人之一即向抗告
    人為反對之意思表示，表示如逕行啟用裝表，將對抗告人提
    告。在事涉第三人權益之情形下，抗告人乃暫緩裝表啟用，
    要求相對人依抗告人之營業規章取得地主同意或依相關法令
    辦理。本件既係相對人怠於依相關法令程序辦理，在恐影響
    313-1土地所有人權益，抗告人暫停自來水新裝工程，無可
    歸責之處。又有爭執之法律關係實係存在於相對人與313-1
    土地所有權人之間，相對人應以313-1土地所有權人為相對
    人，聲請定暫時狀態之假處分。況如抗告人逕予裝表供水，
    有遭313-1土地所有權人提占竊占、侵權之疑慮，導致衍生
    更複雜之法律關係，原裁定未予斟酌，復未權衡313-1土地
    所有權人權益，容有未洽，爰抗告請求廢棄原裁定等語。
二、相對人聲請意旨略以：相對人東峰國際建設有限公司興建門
    牌號碼如附表所示之建物（下合稱系爭建物）、高雄市○○區
    ○○○路000 巷00○0 號及同路184 巷21之9 號之建物，並就上
    開建物請求抗告人裝設量水器，抗告人以用水設備經313-1
    土地為由，拒絕為系爭建物裝設量水器、提供用水，然313-
    1土地為計畫道路，依自來水法第61之2條第2項規定毋庸取
    得所有權人同意，相對人已於110年12月27日向原審法院提
    起給付訴訟。系爭建物欲使用自來水，管線均已設置完畢，
    僅差裝設量水器一步驟，且313-1土地之現況即供通行使用
    ，係鋪設柏油之馬路，系爭建物相鄰門牌號碼高雄市○○區○○
    ○路000巷00○0號及同路184巷21之9號之建物亦均已裝設量水
    器，是縱命抗告人裝設量水器，對系爭土地未見有何侵害，
    惟若未裝設量水器，將致系爭建物無自來水使用，對系爭建
    物之住戶影響甚鉅，又相對人陳榮雲因無水可用，不得已私
    自裝設量水器，致受刑事訴追，經檢察官以竊水罪起訴，故
    本件涉及民生必需用水，確有情況急迫之情事，爰依民事訴
    訟法第538條之規定，聲請准予定暫時狀態處分等語。而聲
    明：抗告人應為系爭建物裝設量水器。而相對人經本院合法
    通知對抗告人所為抗告意旨陳述意見，相對人迄未提出，有
    本院送達證書可憑。
三、按於爭執之法律關係，為防止發生重大之損害或避免急迫之
    危險或有其他相類之情形而有必要時，得聲請為定暫時狀態
    之處分。前項裁定，以其本案訴訟能確定該爭執之法律關係
    者為限，民事訴訟法第538條第1項、第2項分別定有明文。
    所謂爭執之法律關係，有定暫時狀態之必要者，係指因避重
    大之損害或因其他情事，有就爭執之法律關係，定暫時狀態
    之必要者而言，此必要之情事即為假處分之原因，應由聲請
    假處分之人，提出相當證據以釋明之（最高法院22年抗1099
　　號判決先例意旨參照）。
四、經查：
　㈠相對人主張於110年12月27日向抗告人申請對系爭建物供水，
    而抗告人受理後已進行埋設管線乙節，抗告人未有爭執，僅
    抗辯其施作之供水工程，因須通過313-1土地，而313-1土地
    共有人已對相對人之施工提出異議，致暫緩工程施作，除經
    抗告人於原審陳述明確外，復有抗告人所提出之經濟部台灣
    自來水公司客戶服務案件處理單可憑（見原審卷第46頁、本
    院卷第13頁）。則抗告人對於兩造間有供水契約，抗告人依
    約有供水予相對人之債務，相對人依約則有請求相對人供水
    債權之法律關係，並無爭執，是依上開說明，相對人聲請法
    院定暫時狀態之處分者，難認與民事訴訟法第538條第1項規
    定之要件相合。　
　㈡按自來水事業應訂定營業章程，報經主管機關核准後公告實
    施，修改時亦同。供水條件及自來水事業與用戶雙方應遵守
    事項，須於前項營業章程內訂明。自來水法第58條定有明文
    。而抗告人營業章程第12條已明定，申請新裝用水設備如須
    使用或通過他人之土地，應事先取得所有權人或管理人之同
    意書，或外線使用他人土地依自來水法第61條之2規定取得
    確認有埋設權之證明文件，有抗告人台水七鳳服室字第1102
    402346號函可證（見原審卷第27頁）。是依自來水法第58條
    規定，前揭抗告人營業章程第12條之規定，當然成為兩造間
    供水契約之內容。相對人既明知欲取得自來水使用，需先取
    得管線需用土地所有權人同意，而抗告人於施作供水工程期
    間，既經管經通過之313-1土地所有權人為反對之意思表示
    ，在相對人未取得313-1土地所有權人同意下，抗告人依前
    揭營業章程第12條之規定，暫時停止供水工程施作，難認有
    何可歸責於己之事由。相對人雖主張313-1土地為既成道路
    ，且依使用分區所載係為道路用地，依自來水法第61條之2
    第2項之規定，無庸取得土地所有權人之同意云云。惟單由
    使用分區之記載，尚無從確認313-1土地是否已為既成計畫
    道路，或為供公眾通行具公用地役關係之道路或現有巷道。
    佐以依相對人所提313-1土地現況照片，313-1土地上僅部分
    鋪設柏油，尚有部分經他人以水泥製護欄予以圍繞（見原審
    卷第31頁），抗告人於原審復爭執無法認定是否為既成道路
    （見原審卷第47、48頁），此部分非經實體爭訟無從認定，
    相對人此部分之主張，即難認為有據。
　㈢況如相對人未取得313-1土地所有權人出具之土地使用同意書
    ，或經實體訴訟認定313-1土地為既成道路，無庸取得土地
    所有權人同意書前，縱法院准對抗告人為定暫時狀態之處分
    ，因313-1土地所有權人非本件當事人，不受此裁定拘束，
    抗告人亦將因313-1土地所有權人行使包括民法第767條所定
    之權利，難以在系爭土地上繼續施工完成供水，益見法院僅
    針對抗告人所為定暫時狀態之假處分，無法防止相對人受有
    重大損害、或避免其受急迫危險，非屬「必要」之處分，是
    相對人聲請定暫時狀態之處分，自不符合民事訴訟法第538
    條第1項所定要件。
　㈣綜上，抗告人就相對人主張兩造間供水契約法律關係既未爭
    執，且因本件供水工程須通過第三人所有313-1土地，而313
    -1土地所有權人既對抗告人之施工已為異議，抗告人暫停施
    工難認有何可歸責事由。況復縱准對抗告人為定暫時狀態之
    處分，抗告人亦難執該處分裁定，對於313-1土地之所有權
    人有所主張，難以繼續施工，非為防止相對人損害或避免其
    急迫危險所「必要」之處分。相對人所為本件定暫時狀態假
    處分之聲請，於法不合，不應准許。原裁定准許相對人在原
    審所為定暫時狀態處分之聲請，自難謂合。抗告意旨指摘原
    裁定不當，聲明廢棄，為有理由，爰由本院將原裁定廢棄，
    裁定如主文第2項所示。
中　　華　　民　　國　　111 　年　　3 　　月　　29　　日
                          民事第二庭
                               審判長法  官  黃國川
                                     法  官  何佩陵
                                     法  官  李怡諄
以上正本證明與原本無異。
如不服本裁定應於送達後10日內向本院提出再抗告狀（須按他造
當事人之人數附繕本），並繳納再抗告費新臺幣1,000元。再為
抗告僅得以適用法規顯有錯誤為理由，並應委任律師為代理人。
如委任律師提起再抗告者，應一併繳納再抗告費。
中　　華　　民　　國　　111 　年　　3 　　月　　29　　日
                                     書記官  梁美姿
附註：
再抗告人之配偶、三親等內之血親、二親等內之姻親，或再抗告
人為法人、中央或地方機關時，其所屬專任人員具有律師資格並
經法院認適當者，亦得為第三審代理人。
再抗告人或其法定代理人具有律師資格者及前項情形，應於提起再抗告或委任時釋明之。　　　　　　　　　　　　　　　　　
附表：
編號 門牌號碼 1 高雄市○○區○○○路000 巷00號 2 高雄市○○區○○○路000 巷00○0 號 3 高雄市○○區○○○路000 巷00○0 號